【裁判字號】    89,自,645
【裁判日期】    891103
【裁判案由】    詐欺
【裁判全文】
臺灣臺中地方法院刑事裁定                          八十九年度自字第六四五號
    自  訴  人  甲  ○
    被      告  乙○○
右列被告因詐欺案件，經自訴人提起自訴，本院裁定如左：
    主  文
自訴駁回。
    理  由
一、自訴意旨如附件自訴狀所載。
二、按法院或受命法官於自訴案件第一次審判期日前訊問及調查結果，如認為案件有
    刑事訴訟法第二百五十二條至第二百五十四條之情形者，得以裁定駁回其自訴，
    同法第三百二十六條第三項定有明文。
三、自訴人認被告涉有詐欺罪嫌，無非係以被告簽發支票向其借款，嗣屆期提示不獲
    兌現為憑。
四、惟按刑法第三百三十九條第一項詐欺罪之成立，以意圖為自己或第三人不法之所
    有，以詐術使人將本人或第三人之物交付為要件。若其所用方法，不能認為詐術
    ，亦不致使人陷於錯誤，即不構成本罪。且自訴被告犯罪者，除應具體說明被告
    犯罪事實外，尚應提出適於憑以認定犯罪之証據，以為法院調查，審認之依據。
    反之，被告否認犯罪，除就自訴人所提之証據，提出反証或証明該項事証並非真
    實者外，就其本身並無如自訴人所舉之犯罪時，因此項消極未犯罪之事，被告無
    從舉証，自不負舉証責任。最高法院四十六年台上字第二六０號及七十四年台上
    字第三六四五號分別著有判例可資參照。又按自訴人之指訴，係以使被告受刑事
    訴追為目的，是其陳述是否與事實相符，仍應調查其他証據以資審認。
五、訊據被告乙○○固不否認積欠自訴人款項之事實，惟堅決否認有自訴人所指之犯
    行，辯稱：上開欠款大部分是積欠自訴人之夫之賭債，並非借款，伊並未詐欺自
    訴人等語。經查：自訴人固指稱被告向伊借款，惟就借款之情形，或稱：「他是
    在八十七年下半年跟我借，他跟我借都開一個月的票期，這五張票是他分五次在
    票期前一個月跟我借的」，或稱：「他是八十八年七月底同一天一次開五張票給
    我，但我的錢是分三次給他，日期我忘記了，還要回去查，第一次給他三十九萬
    八千元，第二次給五十八萬，第三次是給所有的餘款，我均是現金給他」（見本
    院八十九年八月二十九日訊問筆錄），嗣復改稱：「第一次給他三十九萬八千元
    ，是我自己戶頭中興銀行支票，票期是七月十日，票額是一百二十七萬，這張票
    有兌現，上次講說第一次給三十九萬八千元講錯了，這張一百二十七萬的票被告
    是拿九月十五日與十月十五日的八十萬、四十六萬的票來借的。另外有開一張七
    月二十日到期的票面額五十三萬的支票，也是中興銀行的支票，再交付現金五萬
    元給被告，被告開九月二十五日面額五十八萬之支票給我，至於被告所交八月十
    五日、九月二十五日票期支票，這兩筆我是匯到被告弟弟賴訓盛的戶頭」（見本
    院八十九年九月七日訊問筆錄），所供交付借款之方式，或現金、或交票、或匯
    款，前後顯有齬齟，且於本院訊問時，就所稱匯款部分，亦始終未能明確提供匯
    款之資料供本院查核，按本案自訴人指稱被告借款之金額高達三百餘萬元，非區
    區小數，衡情借款人豈有不清楚款項如何交付之理？是自訴人自訴狀載被告佯稱
    生意週轉而詐借款項云云，是否屬實，顯非無疑。況自訴人嗣於本院八十九年十
    月十七日訊問時供陳：被告是有與其夫在打麻將，可能有部分是賭債，可能有部
    分款項是我誤會等語，足認自訴人前揭指訴情節並非全然屬實，顯有瑕疵，即難
    據其所指認被告涉有詐欺罪行。未按，本案被告業已與自訴人達成和解，願分期
    償還自訴人款項，業據自訴人陳明在卷，自訴人亦表明本案係其出於誤會所致，
    足認雙方應屬民事債權債務之糾紛，要難認被告涉有詐欺犯行。此外，復查無其
    他事證足認被告有詐欺犯行，被告之犯罪嫌疑自屬不足，揆諸首開說明，本件自
    訴應予駁回。
六、據上論結，應依刑事訴訟法第三百二十六條第三項、第二百五十二條第十款，裁
    定如主文。
中      華      民      國    八十九    年      十一    月      三      日
                              臺灣臺中地方法院刑事第二庭
                                      法  官  吳  幸  芬
右正本證明與原本無異。
如不服本裁定，應於送達後五日內向本院提出抗告狀（須附繕本），抗告於台灣高等
法院台中分院。
                                      書記官
中      華      民      國    八十九    年      十一    月      八      日


司法院資訊處製作；財團法人民間司法改革基金會備份。
